【裁判字號】    89,訴,2433
【裁判日期】    891226
【裁判案由】    毒品危害防制條例
【裁判全文】
臺灣高雄地方法院刑事判決                        八十九年度訴字第二四三三號
    公  訴  人  臺灣高雄地方法院檢察署檢察官
    被      告  甲○○
右列被告因違反毒品危害防制條例案件，經檢察官提起公訴（八十九年度毒偵字第六
一八四號）暨聲請併辦（八十九年度偵字第七二三五號），本院判決如左：
    主  文
甲○○連續施用第一級毒品，處有期徒刑拾月。
針筒壹支沒收銷燬之。
    事  實
一、甲○○前因施用第二級毒品案件，經依臺灣高雄地方法院以八十七年度毒聲字第
    四四００號裁定送觀察、勒戒後，認無繼續施用毒品之傾向，由臺灣高雄地方法
    院檢察署檢察官於八十七年十二月二十三日以該署八十七年度偵字第二五四一六
    號為不起訴處分確定。詎甲○○竟仍未戒絕毒癮，自八十九年八月二十六日十五
    時五分起回溯二十六小時內止之某時起（不含公權力拘束之時間）至同年九月四
    日止，連續在高雄市○○區○○路四二七號十二樓之一及其他不詳地點等處，以
    將第一級毒品海洛因加水放入針筒內注射之方式，施用第一級毒品海洛因，嗣後
    分別(一)於八十九年八月二十六日十五時許經警通知至高雄市政府警察局三民第一
    分局接受採尿檢驗而查獲；(二)於八十九年九月六日在高雄市○○區○○路四二七
    號十二樓之一處經警查獲，並扣得殘留有海洛因之注射針筒乙支；經依臺灣高雄
    地方法院以八十九年度毒聲字第七一二六號裁定送臺灣高雄看守所附設勒戒處所
    觀察、勒戒後，認定有繼續施用毒品之傾向。
二、案經高雄市政府警察局刑警大隊移送臺灣高雄地方法院檢察署檢察官偵查起訴。
    理  由
一、訊據被告甲○○矢口否認上開施用第一級毒品之犯行，辯稱：伊並沒有吸毒，但
    有在高雄市○○區○○路四二七號十二樓之一朋友的住處拿朋友的菸來抽，可能
    是朋友在菸內有放毒品，伊不知情，而在警察局是警察叫我承認，因為我以為只
    會送勒戒，所以才承認，而時間是我亂說的，至於扣案之針筒也不是我的云云；
    惟查，被告於八十九年八月二十六日經警通知至高雄市政府警察局三民第一分局
    接受採尿檢驗之結果，呈現曾施用第一級毒品之陽性反應，有台灣檢驗科技股份
    有限公司濫用藥物實驗室濫用藥物尿液檢驗報告（檢驗編號ＫＨ八一三一六／０
    ０號）一份附卷可稽；而依該檢驗報告所示，檢驗之方法係採用ＧＣ／ＭＳ氣相
    層析／質譜儀法檢驗，依該方式檢驗，在良好的操作條件下，進行藥物及其代謝
    物之定性及定量分析，幾乎不會有偽陽性反應發生，此經行政院國軍退除役官兵
    輔導委員會臺北榮民總醫院八十三年四月七日以（八三）北總內字第０三０五九
    號函示明確；又海洛因經施用入人體，平均約二十六小時內由其尿液中可驗出嗎
    啡陽性反應，此亦經行政院衛生署藥物食品檢驗局八十一年九月八日（八一）藥
    檢壹字第八一一四八八五號函示明確，足徵被告應有於八十九年八月二十六日十
    五時五分起回溯二十六小時止內之某時（不含公權力拘束之時間），在不詳地點
    處施用第一級毒品海洛因；又被告於八十九年九月六日經警查獲後，於檢察官偵
    訊時，自承：最後一次吸食毒品是在八十九年九月六日，扣案物（即指扣案之針
    筒）是我施打毒品用的等語（見偵查卷第五頁正面），而該扣案之針筒經本院依
    職權送高雄醫學大學附設中和紀念醫院檢驗之結果，呈現殘留第一級毒品海洛因
    之陽性反應，有該院八十九年十一月二十八日檢驗報告一紙（報告編號：Ｂ－八
    九－一０六一號），顯見被告於檢察官偵查時之自白應屬真實，其事後翻異前詞
    ，自不可採；雖被告於八十九年九月六日經警查獲後所採集之尿液，經送檢驗之
    結果，未有施用第一級毒品之陽性反應，有高雄市政府衛生局煙毒尿液檢驗成績
    書一份在卷可稽，然因被告最後施用第一級毒品海洛因之時間，既係於八十九年
    九月四日，而於八十九年九月六日十六時十五分始經警查獲，已遠超過二十六小
    時，依上開行政院國軍退除役官兵輔導委員會臺北榮民總醫院函示之內容，自有
    可能在查獲被告並採集尿液送驗後導致無法檢驗出曾有施用第一級毒品之陽性反
    應，惟依前述，在其他證據已足認定被告有於八十九年九月四日施用第一級毒品
    之犯行之情形下，尚難以此為有利被告之認定，併此敘明；而被告經依本院八十
    九年度毒聲字第七一二六號裁定，送臺灣高雄看守所附設勒戒處所觀察、勒戒後
    ，認有繼續施用毒品之傾向，有該所八十九年九月十五日高所坤戒勒字第四一四
    八號函送之有無繼續施用毒品傾向證明書附卷可稽；而被告前曾因施用第二級毒
    品安非他命案件，經依臺灣高雄地方法院以八十七年度毒聲字第四四００號裁定
送臺灣高雄看守所附設勒戒處所觀察、勒戒後，認無繼續施用毒品之傾向，業經
    臺灣高雄地方法院檢察署檢察官於八十七年十二月二十三日，以該署八十七年度
    偵字第二五四一六號不起訴處分確定之事實，則有臺灣高雄地方法院檢察署八十
    七年度偵字第二五四一六號不起訴處分書及該署刑案資料查註紀錄表在卷可參。
    綜上所述，被告犯罪事證明確，犯行堪予認定。
二、按犯毒品危害防制條例第十條之罪，經觀察勒戒後，無繼續施用毒品之傾向者，
    應由檢察官為不起訴處分。經不起訴處分後五年內再犯第十條之罪，經觀察勒戒
    後，認有繼續施用毒品之傾向者，即不適用前項之規定（即應由檢察官偵查起訴
    ），毒品危害防制條例第二十條第三項定有明文。核被告前案於經不起訴處分後
    ，五年內再犯毒品危害防制條例第十條第一項之罪，且經觀察勒戒後，有繼續施
    用毒品之傾向，依前揭規定，應依毒品危害防制條例第十條第一項之規定論罪科
    刑。其持有第一級毒品之行為，為其施用第一級毒品之犯行所吸收，不另論罪。
    其所為數次施用第一級毒品之行為，時間緊接，所犯罪名相同，顯係出於概括之
    犯意為之，為連續犯，爰依刑法第五十六條之規定以一罪論，並加重其刑。審酌
    被告前已經因施用毒品而經送觀察、勒戒，惟仍不知痛改前非，猶重蹈覆轍自殘
    其身，且犯後並無悔意，仍執詞否認犯行，態度非佳等一切情狀，量處如主文所
    示之刑，以為懲儆。扣案之針筒經送檢驗之結果，呈現殘留有第一級毒品海洛因
    之反應，已如前述，因該針筒無法與其內之第一級毒品海洛因加以分離，亦應視
    同為第一級毒品，爰依毒品危害防制條例第十八條第一項前段之規定，宣告沒收
    銷燬之。
三、公訴意旨另以：被告甲○○前因施用毒品案件，經依臺灣高雄地方法院以八十七
    年度毒聲字第四四００號裁定送觀察、勒戒後，認無繼續施用毒品之傾向，由臺
    灣高雄地方法院檢察署檢察官於八十七年十二月二十三日以該署八十七年度偵字
    第二五四一六號為不起訴處分確定。嗣又基於概括犯意，自八十九年六月初起至
    同年八月二十六日十五時五分起回溯二十六小時內止之某時（不含公權力拘束之
    時間）前，連續在高雄市○○區○○路四二七號十二樓之一等處施用第一級毒品
    海洛因，為警於八十九年九月六日在上址查獲，並扣得注射針筒乙支，經依臺灣
    高雄地方法院以八十九年度毒聲字第七一二六號裁定送觀察、勒戒後，有繼續施
    用毒品之傾向等語，故尚認此部分被告甲○○亦涉犯毒品危害防制條例第十條第
    一項之罪嫌等語；然犯罪事實應依證據認定之，無證據不得推定其犯罪事實；又
    被告之自白，不得作為有罪判決之唯一證據，仍應調查其他必要之證據，以察其
    是否與事實相符；刑事訴訟法第一百五十四條、第一百五十六條第二項分別定有
    明文。公訴人經起訴此部分之事實，業經被告於本院審理時堅詞加以否認，則除
    被告於警訊時及偵訊時之自白外，並無其他證據被告確有涉犯此部分之犯行存在
    ，依右開法條之規定，尚難僅以被告於警訊及偵訊時之自白即遽為不利被告之認
    定；惟公訴人既認此部分與前揭經起訴論罪之部分，有裁判上一罪之關係，爰不
    另為無罪之諭知，併此敘明。
四、據上論斷，應依刑事訴訟法第二百九十九條第一項前段，毒品危害防制條例第十
    條第一項、第十八條第一項前段，刑法第十一條、第五十六條，判決如主文。
本案經檢察官詹美鈴到庭執行職務。
中    華    民    國    八十九    年      十二    月      二十六      日
                                  臺灣高雄地方法院刑事第六庭
                                              法  官 李怡諄
右正本證明與原本無異。
如不服本判決，應於判決送達後十日內，向本院提出上訴狀。
                                              書記官 龔  能
中    華    民    國    八十九    年      十二    月      二十六      日
附錄本件論罪條文；毒品危害防制條例第十條第一項
施用第一級毒品者，處六月以上五年以下有期徒刑。
施用第二級毒品者，處三年以下有期徒刑。


司法院資訊處製作；財團法人民間司法改革基金會備份。
